---
title: "Vignette Title"
author: "Vignette Author"
date: "`r Sys.Date()`"
output: rmarkdown::html_vignette
vignette: >
  %\VignetteIndexEntry{Vignette Title}
  %\VignetteEngine{knitr::rmarkdown}
  %\VignetteEncoding{UTF-8}
---

```{r}
library(dplyr)
library(tidyr)
library(stringr)
library(htmlwidgets)
```

```{r}
setwd("/media/cunzac/bioinformatica/users/mbarrios/proyectos/calmecac/ostua2025/camaras/")
```

```{r}
clasificacion<-read.csv("/media/cunzac/bioinformatica/users/mbarrios/proyectos/calmecac/ostua2025/camaras/output/classifications.csv")
predicciones<-read.csv("/media/cunzac/bioinformatica/users/mbarrios/proyectos/calmecac/ostua2025/camaras/output/predictions_summary.csv")
```

```{r}
predicciones <- predicciones %>%
  # separar el string en una lista de elementos
  mutate(parts = str_split(top_class, ";")) %>%
  # quedarnos solo con los últimos 7 elementos de cada fila
  mutate(parts = lapply(parts, function(x) tail(x, 6))) %>%
  # convertir lista a columnas
  unnest_wider(parts, names_sep = "_") %>%
  # eliminar campos
  select(-bbox_x,-bbox_y,-bbox_h,-bbox_w,-model_version,
         -prediction,-top_class,-second_class) %>%
  rename(
    clase     = parts_1,
    orden     = parts_2,
    familia   = parts_3,
    genero    = parts_4,
    especie   = parts_5,
    nombre_comun = parts_6) %>%
  mutate(parts2 = str_split(filepath, "/")) %>%
  mutate(parts2 = lapply(parts2, function(x) tail(x, 3))) %>%
  # convertir lista a columnas
  unnest_wider(parts2, names_sep = "_") %>%
  rename(
    semana     = parts2_1,
    camara     = parts2_2,
    archivo   = parts2_3
  ) %>%
  filter(nombre_comun != "bird" & nombre_comun != "blank" & clase == "mammalia")
 predicciones 
```

```{r}
predicciones$ruta <- paste0(
  "/media/cunzac/bioinformatica/users/mbarrios/proyectos/calmecac/ostua2025/camaras/",
  predicciones$filepath
)

# escribr CSV con header 'filepath'
write.csv(data.frame(filepath = predicciones$ruta), "/media/cunzac/bioinformatica/users/mbarrios/proyectos/calmecac/ostua2025/camaras/output/ruta.csv", row.names = FALSE, quote = FALSE)

```



```{r}
output_dir <- "/media/cunzac/bioinformatica/users/mbarrios/proyectos/calmecac/ostua2025/camaras/output/species"
dir.create(output_dir, showWarnings = FALSE, recursive = TRUE)

# obtener nombres únicos ordenados
especies <- predicciones$nombre_comun %>%
  unique() %>%
  sort()

for (sp in especies) {

  # crear nombre de archivo seguro (sin espacios)
  archivo <- str_replace_all(sp, " ", "_")
  archivo <- str_replace_all(archivo, "[^A-Za-z0-9_]", "")  # eliminar caracteres raros

  # filtrar rutas de esa especie
  temp <- predicciones %>%
    filter(nombre_comun == sp)

  # escribir CSV
  write.csv(
    data.frame(filepath = temp$ruta),
    file = file.path(output_dir, paste0(archivo, ".csv")),
    row.names = FALSE,
    quote = FALSE
  )

  message("✅ Generado: ", archivo, ".csv")
}

```

```{r}
# ruta donde están los CSV por especie
species_dir <- "/media/cunzac/bioinformatica/users/mbarrios/proyectos/calmecac/ostua2025/camaras/output/species"

# obtener lista de archivos CSV
csv_files <- list.files(species_dir, pattern = "\\.csv$", full.names = TRUE)

for (csv in csv_files) {

  cmd <- sprintf(
    'python3 /media/cunzac/bioinformatica/users/mbarrios/proyectos/calmecac/ostua2025/camaras/output/make_mosaic.py "%s" --lightbox',
    csv
  )

  message("👉 Ejecutando: ", cmd)

  system(cmd)
}
```


```{r}
setwd("/media/cunzac/bioinformatica/users/mbarrios/proyectos/calmecac/ostua2025/camaras/output/species/")
system("python3 make_mosaic.py american_beaver.csv --lightbox")
```

```{r}
predicciones$nombre_comun %>%
  unique() %>%
  sort()
```

```{r}
predicciones_cor_01<-predicciones %>%
  filter(!nombre_comun %in% c(
    "american beaver",
    "american black bear",
    "brown bear",
    "canis species",
    "common wildebeest",
    "dingo",
    "domestic cat",
    "domestic cattle",
    "domestic dog",
    "domestic goat",
    "domestic horse",
    "eastern gray squirrel",
    "eurasian badger",
    "european roe deer",
    "guenther's dik-dik",
    "human",
    "kangaroo family",
    "red deer",
    "red fox",
    "white-lipped peccary",
    "white-tailed deer",
    "wild boar")
    ) 
```



Reemplazar
"brown rat"             por rodent 
"crab-eating raccoon"   por northern raccoon 
"dasypus species"       por nine-banded armadillo
"dhole"                 por jaguarundi 
"egyptian mongoose"     por jaguarundi 
"felis species"         por jaguarundi 
"grey wolf"             por coyote 
"mammal"                por rodent 
"muridae family"        por rodent 
"muskrat"               por common opossum  
"ocelot"                por margay 
"white-footed mouse"    por rodent 

Completar campos
"striped skunk"         por Mephitis macroura Hooded skunk *
"giant otter"           por nutria *
"beech marten"          por conepatus leuconotus *


revisar nuevamente
"eastern cottontail"

```{r}
#Corregir las anotaciones

reemplazos <- tribble(
  ~original,              ~nuevo,
  "brown rat",            "rodent",
  "crab-eating raccoon",  "northern raccoon",
  "dasypus species",      "nine-banded armadillo",
  "dhole",                "jaguarundi",
  "egyptian mongoose",    "jaguarundi",
  "felis species",        "jaguarundi",
  "grey wolf",            "coyote",
  "mammal",               "rodent",
  "muridae family",       "rodent",
  "muskrat",              "common opossum",
  "ocelot",               "margay",
  "white-footed mouse",   "rodent"
)


predicciones_cor_02 <- predicciones_cor_01 %>%
  left_join(reemplazos, by = c("nombre_comun" = "original")) %>%
  left_join(
    predicciones_cor_01 %>%
      select(nombre_comun, familia_dest = familia, genero_dest = genero, especie_dest = especie) %>%
      distinct(nombre_comun, .keep_all = TRUE),
    by = c("nuevo" = "nombre_comun")
  ) %>%
  mutate(
    nombre_comun = if_else(!is.na(nuevo), nuevo, nombre_comun),
    familia = if_else(!is.na(nuevo), familia_dest, familia),
    genero = if_else(!is.na(nuevo), genero_dest, genero),
    especie = if_else(!is.na(nuevo), especie_dest, especie)
  ) %>%
  select(-nuevo, -familia_dest, -genero_dest, -especie_dest)
```



```{r}
# Verificar los cambios
nrow(predicciones_cor_01 %>%
  filter(nombre_comun == "jaguarundi"))
nrow(predicciones_cor_02 %>%
  filter(nombre_comun == "jaguarundi"))
```





```{r}
predicciones_cor_03 <- predicciones_cor_02

predicciones_cor_03 <- predicciones_cor_03 %>%
  mutate(
    especie= if_else(nombre_comun == "striped skunk", 
                               "macroura",
                          especie),
    nombre_comun= if_else(nombre_comun == "striped skunk", 
                               "hooded skunk",
                               nombre_comun)
    ) 

predicciones_cor_03 <- predicciones_cor_03 %>%
  mutate(
    genero= if_else(nombre_comun == "giant otter", 
                               "lontra",
                               genero),
    especie= if_else(nombre_comun == "giant otter", 
                               "longicaudis",
                               especie),
    nombre_comun= if_else(nombre_comun == "giant otter", 
                               "neotropical river otter",
                               nombre_comun)
    )   

predicciones_cor_03 <- predicciones_cor_03 %>%
  mutate(
    familia = if_else(nombre_comun == "beech marten",
                     "mephitidae",
                     familia),
    genero = if_else(nombre_comun == "beech marten",
                     "conepatus",
                     genero),
    especie = if_else(nombre_comun == "beech marten",
                      "leuconotus",
                      especie),
    nombre_comun = if_else(nombre_comun == "beech marten",
                           "eastern hog-nosed skunk",
                           nombre_comun)
  )  
```

```{r}
nrow(predicciones_cor_03 %>%
  filter(nombre_comun == "striped skunk"))
nrow(predicciones_cor_03 %>%
  filter(nombre_comun == "hooded skunk"))
predicciones_cor_03 %>%
  filter(nombre_comun == "hooded skunk")
```


```{r}
predicciones_cor_03
```
Obtener los metadatos EXIF de las imagenes
```{r}
library("exifr")
```
```{r}
files <- read.csv(
  "/media/cunzac/bioinformatica/users/mbarrios/proyectos/calmecac/ostua2025/camaras/output/ruta.csv",
  stringsAsFactors = FALSE,
  check.names = FALSE
)

# 2) Comprobar columna filepath
if (!"filepath" %in% names(files)) stop("No se encontró la columna 'filepath'")

# 3) Limpiar rutas vacías y NA
files <- files %>%
  mutate(filepath = trimws(as.character(filepath))) %>%
  filter(!is.na(filepath) & filepath != "")

# 4) Comprobar existencia de archivos y reportar
files$exists <- file.exists(files$filepath)
table_exists <- table(files$exists)
print(table_exists)
# Si quieres ver ejemplos de los que faltan:
if (any(!files$exists)) {
  message("Algunos archivos no existen. Ejemplos:")
  print(head(files$filepath[!files$exists], 10))
}

# 5) Usar solo las rutas que existen para leer EXIF
paths_valid <- files$filepath[files$exists]

exif_data <- NULL
if (length(paths_valid) > 0) {
  # proteger la lectura con tryCatch para no romper si hay un archivo corrupto
  exif_data <- tryCatch(
    read_exif(paths_valid, tags = c("SourceFile", "DateTimeOriginal", "Make", "Model", "GPSLatitude", "GPSLongitude")),
    error = function(e) {
      message("read_exif falló: ", e$message)
      return(NULL)
    }
  )
} else {
  message("No hay archivos válidos para leer EXIF.")
}

# 6) Si exif_data es NULL o tiene 0 filas, crear df vacío con SourceFile para el join
if (is.null(exif_data) || nrow(exif_data) == 0) {
  exif_data <- data.frame(SourceFile = character(0), stringsAsFactors = FALSE)
}

# 7) Unir EXIF al dataframe original (conservando filas originales)
files_info <- files %>%
  left_join(exif_data, by = c("filepath" = "SourceFile"))

# 8) Opcional: quitar columna 'exists' si no la quieres
 files_info <- files_info %>% select(-exists)

# 9) Guardar resultado
#write.csv(df_final, "exif_joined_output.csv", row.names = FALSE)

# 10) Vista rápida
print(head(files_info))
```

```{r}
files_info
```


```{r}
files_info_2<-files_info %>%
  rename(filepath_largo = filepath) %>%
  # separar el string en una lista de elementos
  mutate(filepath = str_split(filepath_largo, "camaras")) %>%
  # quedarnos solo con los últimos 7 elementos de cada fila
  mutate(filepath = lapply(filepath, function(x) tail(x, 1))) %>%
  # convertir lista a columnas
  unnest_wider(filepath, names_sep = "_")  %>%
  rename(filepath = filepath_1) %>%
  mutate(filepath = sub("^/", "", filepath))
```

Juntar files_info_2 con predicciones_cor_03

```{r}
names(files_info_2)
names(predicciones_cor_03)
```

```{r}
predicciones_cor_03_join <- files_info_2 %>%
  inner_join(predicciones_cor_03, by = "filepath")
predicciones_cor_03_join
```

```{r}
#martin2 = camera08
#Corregir el nombre de Phylander opposum

predicciones_cor_03_join <- predicciones_cor_03_join %>%
  mutate(
    camara = if_else(camara == "martin2",
                     "camera08",
                     camara),
    camara = if_else(camara == "Martin2",
                     "camera08",
                     camara),
    semana = if_else(semana == "camera11",
                     "semana35",
                     semana),
    camara = if_else(camara == "100_BTCF",
                     "camera11",
                     camara),
    genero = if_else(genero == "metachirus",
                     "phylander",
                     genero),
    especie = if_else(especie == "nudicaudatus",
                      "opposum",
                      especie)
    ) %>%
  filter(nombre_comun != "rodent")

```



Coordenadas de las camaras

```{r}
coordenadas <- data.frame(camara = c("camera01","camera02","camera03","camera04",
                                     "camera05","camera06","camera07","camera08",
                                     "camera09","camera10","camera11","camera12",
                                     "camera13","camera14","camera15","camera16",
                                     "camera17","camera18"),
                          y = c(14.462231,14.461551,14.461596,14.446105,
                                     14.446112,14.439435,14.314804,14.314156,
                                     14.313374,14.312703,14.526147,14.517374,
                                     14.416121,14.415581,14.441688,14.313815,
                                     14.441632,14.275435),
                          x = c(-89.724983,-89.723393,-89.723299,-89.697295,
                                     -89.696074,-89.701372,-89.652719,-89.652292,
                                     -89.652254,-89.655425,-89.640259,-89.643434,
                                     -89.768584,-89.772389,-89.690875,-89.651641,
                                     -89.690618,-89.7316451),
                          lugar = c("CAT","CAT","CAT","IX",
                                     "IX","IX","GUI","GUI",
                                     "GUI","GUI","AB","AB",
                                     "QB1","QB2","IX","GUI",
                                     "IX","TIU"),
                          municipio = c("SCM","SCM","SCM","SCM",
                                     "SCM","SCM","ASM","ASM",
                                     "ASM","ASM","AB","AB",
                                     "SCM","SCM","SCM","ASM",
                                     "SCM","ASM")
                          )
coordenadas
```
Juntar la bd con el df de coordenadas
```{r}
predicciones_cor_04_join <- predicciones_cor_03_join %>%
  left_join(coordenadas %>% select(camara, municipio, lugar, x, y), by = "camara")
predicciones_cor_04_join
```
Generar cuadro de especies, lugar y horario.
```{r}
cuadro_detecciones<-predicciones_cor_04_join %>%
    select(familia,genero,especie,municipio,lugar,DateTimeOriginal) %>%
  rename(captura = DateTimeOriginal)

write.csv(cuadro_detecciones, file="output/resultados/cuadro_detecciones.csv")
```




